【裁判字號】    97,抗,239
【裁判日期】    980605
【裁判案由】    改選臨時管理人
【裁判全文】
臺灣士林地方法院民事裁定               97年度抗字第239號
抗  告  人  帝華科技股份有限公司
法定代理人  丙○○
相  對  人  乙○○
上列抗告人因與相對人間改選臨時管理人事件，對於中華民國97
年10月15日本院所為97年度司字第197號裁定提起抗告，本院裁
定如下：
    主  文
原裁定關於准許解除丙○○帝華科技股份有限公司臨時管理人之
職務，並聲請費用部分之裁判均廢棄。
聲請人關於第一項之聲請駁回。
聲請及抗告程序費用新臺幣貳仟元由相對人負擔。
    理  由
一、本件相對人聲請意旨略以：抗告人帝華科技股份有限公司前
    經本院97年度司字第92號裁定選任丙○○為抗告人之臨時管
    理人，代行董事會職務。惟丙○○未依法履行臨時管理人職
    務，擅自於中國大陸委託律師進行破產程序，簽訂顯失公平
    之協議，此舉將使抗告人位於中國大陸昆山之生產線陷於停
    頓，亦使抗告人喪失原可獲得之生產利潤，足見丙○○已無
    法基於公司最大利益執行職務，選任其為臨時管理人之目的
    已告喪失，相對人既為抗告人股東，為使抗告人各項債權債
    務得以妥善處理，爰聲請解任丙○○臨時管理人之職務，並
    另行選任徐光佑律師擔任臨時管理人等語。
二、抗告意旨則以：抗告人原登記董事長為李正德，董事為何德
    仁，董事長李正德已於97年3 月18日辭任董事職務，另董事
    何德仁亦出具董事辭任函交付予帝華公司經理人呂本君收執
    ，復由呂本君將上情通知帝華公司監察人甲○○，並由監察
    人甲○○召開股東常會，是帝華公司全體董事均業已辭任，
    當有為帝華公司選任臨時管理人之必要。原裁定以帝華公司
    目前尚有1 席董事何德仁未合法辭任董事，仍得行使職權，
    已無公司法第208 條之1 所定選任臨時管理人之事由存在為
    由，解除丙○○臨時管理人之職務，原裁定顯然違法。為此
    ，求予廢棄原裁定等語，並提出辭任書、股東常會開會通知
    書、查核報告等件為據。
三、按董事會不為或不能行使職權，致公司有受損害之虞時，法
    院因利害關係人或檢察官之聲請，得選任一人以上之臨時管
    理人，代行董事長及董事會之職權。但不得為不利於公司之
    行為，公司法第208 條之1 第1 項固定有明文。考其立法意
    旨，係為使公司不致因董事死亡、辭職或當然解任，而造成
    董事會無法召開行使職權；或董事全體或大部分均遭法院假
    處分不能行使職權，甚或未遭假處分之剩餘董事消極地不行
    使職權，而造成業務停頓，影響股東權益及國內經濟秩序所
    由設。依此，可知公司法增定選任臨時管理人需在公司董事
    因事實（如死亡、因案逃亡在外不知去向）或法律（如辭職
    、當然解任）之因素，致無法召開董事會，或董事全體或大
    部分遭假處分不能行使職權，而剩餘董事消極不行使職權等
    影響公司業務運作嚴重之情況，並因該董事會不為或不能行
    使職權，致公司業務停頓，而有致公司受損害、影響股東權
    益或國內經濟秩序之虞時，始有選任臨時管理人之必要。
四、經查：
  (一)抗告人公司前於95年12月22日選任李正德、何德仁（所代表
    法人景實開發股份有限公司）、陳志斌、乙○○、熊桂芳5
    人為董事、陳進明、甲○○2 人為監察人，任期均自95年1
    2 月22日起至98年12月21日止，並由董事互選李正德為董事
    長。嗣董事陳志斌於96年10月8 日辭任、乙○○於97年1 月
    2 日辭任、熊桂芳於96年12月20日辭任、監察人陳進明於96
    年8 月10日辭任，抗告人公司雖於97年3 月17日股東會復補
    選董事3 席及監察人1 席，選舉結果由丙○○、彭鳳英、許
    朝清當選董事，惟丙○○、彭鳳英、許朝清均聲明不願就任
    董事，故抗告人公司自97年1 月29日以來所登記之董監事僅
    餘董事長李正德、董事何德仁，此經本院依職權調取帝華公
    司登記案卷，並有公司基本資料查詢表、辭任書、公司變更
    登記事項卡、股東會議紀錄、不願就任董事聲明函等影本在
    卷可稽。
 (二) 嗣董事長李正德又於97年3 月18日辭任董事長職務，亦有本
    院調閱97年度司字第92號卷宗在卷足按（參見卷宗第36頁至
    第37頁）。董事何德仁則於原審曾具狀表示：「雖曾有辭任
    之想法，惟辭任之意思表示，並未送達至帝華公司，亦未有
    回執。而帝華公司變更登記，為現任臨時管理人丙○○逕為
    變更登記」等語並未向抗告人為辭任的表示明確，監察人甲○○亦於本院證稱：並未看過抗告人所提出之何德仁辭任書
    ，也未因無董事而獨立召開股東大會等語明確，是抗告人上
    揭釋明資料因明顯與何德仁、甲○○等抗告人董監事所述不
    符，且抗告人公司登記之資料亦迄無何德仁已辭任董事之記
    載，並未足使本院產生抗告意旨可能為真正之認定，因此原
    審以抗告人公司目前尚有1 席董事何德仁未合法辭任董事，
    仍得行使職權，已無公司法第20 8條之1 所定選任臨時管理
    人之事由存在，則相對人聲請解任丙○○帝華公司臨時管理
    人職務，並無不合，應予准許。至於相對人聲請改選徐光佑
    律師為臨時管理人乙節，於法尚有未合，應予駁回，經核於
    法相合，抗告意旨指摘原裁定不當，求予廢棄，為無理由，
    應予駁回。
五、爰裁定如主文。
中    華    民    國    98    年    6     月    5     日
                  民事第二庭  審判長法  官  俞慧君
                                    法  官  方彬彬
                                    法  官  古振暉
以上正本證明與原本無異。
如不服本裁定，僅得於收受本裁定正本送達後10日內，以適用法
規顯有錯誤為理由，向本院提出再抗告狀，（須附繕本一份及繳
納再抗告裁判費新臺幣1,000 元），經本院許可後始可再抗告。
再抗告時應提出委任律師或具有律師資格之人之委任狀；委任有
律師資格者，另應附具律師資格證書及釋明委任人與受任人有民
事訴訟法第466 條之1 第1 項但書或第2 項所定關係之釋明文書
影本。
中    華    民    國    98    年    6     月    12    日
                                    書記官  楊錫芬


司法院資訊處製作；財團法人民間司法改革基金會備份。
